臺灣高等法院高雄分院刑事判決　　　　 96年度上易字第117號
上　訴　人
即　被　告　甲○○
上列上訴人因違反毒品危害防制條例案件，不服臺灣屏東地方法
院95年度易字第578 號中華民國95年11月30日第一審判決（起訴
案號：臺灣屏東地方法院檢察署95年度毒偵字第1050號），提起
上訴，本院依簡式審判程序，判決如下：
    主  文
原判決撤銷。
甲○○連續施用第二級毒品，累犯，處有期徒刑壹年。扣案之第
二級毒品甲基安非他命壹包（驗後淨重零點零柒公克）、沾黏第
二級毒品甲基安非他命成分之吸食器壹組（含玻璃球壹個），均
沒收銷燬之。
    事  實
一、甲○○前因違反麻醉藥品管理條例案件，分別經臺灣屏東地
    方法院以86年度易字第617 號判處有期徒刑6 月確定，及86
    年度訴字第528 號判處有期徒刑5 年3 月確定，入監執行，
    一度經假釋出監，嗣經撤銷假釋，入監繼續執行，甫於95年
    3 月28日因期滿出監而執行完畢。又曾因施用毒品案件，經
    依臺灣屏東地方法院90年度毒聲字第1439號裁定令入勒戒處
    所施予觀察、勒戒，於90年8 月15日入所執行，因有繼續施
    用毒品傾向，經依臺灣屏東地方法院90年度毒聲字第1644號
    裁定令入戒治處所施以強制戒治，於90年10月8 日轉入執行
    ，嗣經依臺灣屏東地方法院91年度毒聲字第167 號裁定停止
    戒治，於91年3 月14日出所，旋又因違反保護管束應遵行事
    項，經臺灣屏東地方法院91年度毒聲字第550 號裁定撤銷停
    止戒治，於91年6 月24日自前開有期徒刑執行中轉入，迄91
    年12月24日執行完畢。
二、詎竟不知悔改，於強制戒治執行完畢後5 年內，復基於施用
    第二級毒品之概括犯意，自95年6 月2 日某時起，至95年6
    月24日上午9 時20分許，連續在其位於屏東縣潮州鎮○○里
    ○○路17號住處2 樓房間內，以置入吸食器內燒烤並吸用其
    所生煙霧之方式，施用第二級毒品甲基安非他命多次，嗣為
    警於95年6 月24日下午4 時45分許，持臺灣屏東地方法院核
    發之搜索票在其上址住處查獲，扣得甲基安非他命1 小包（
    驗後淨重0.07公克）及殘留甲基安非他命之吸食器1 組（含
    玻璃球1 個），經採其尿液送驗呈甲基安非他命陽性反應，
    而查知上情。
三、案經屏東縣警察局潮州分局報告臺灣屏東地方法院檢察署檢
    察官偵查聲請以簡易判決處刑。
    理  由
壹、程序方面
    本件被告甲○○所犯係死刑、無期徒刑、最輕本刑為3 年以
    上有期徒刑以外之罪，其就被訴事實為有罪之陳述，經告知
    簡式審判程序之旨，並聽取公訴人、被告之意見後，本院認
    為適宜進行簡式審判程序，合先敘明。
貳、實體方面
一、前揭連續施用第二級毒品甲基安非他命之犯罪事實，業據上
    訴人即被告甲○○於警、偵詢中、原審及本院審理時自白不
    諱，並有扣案白色晶體1 小包及吸食器1 組（含有玻璃球1
    個）扣案可佐，該白色晶體及吸食器，經送高雄醫學大學附
    設中和紀念醫院以氣相層析質譜儀（GC／MS）等檢驗方法鑑
    定結果，依序為驗後淨重0.07公克之甲基安非他命晶體，及
    為甲基安非他命成分沾黏之器具，有該院95年10月2 日編號
    0000-000、404 號檢驗報告（原審卷第27、28頁）附卷可參
    。又其於上揭時地為警查獲後，經採尿送臺灣檢驗科技股份
    有限公司以氣相層析質譜儀法（GC／MS）檢驗結果，亦呈甲
    基安非他命陽性反應，有該公司95年7 月6 日，編號KＺ0000
    00000000號濫用藥物尿液檢驗報告1 紙（95年度毒偵字第10
    50號卷第13頁）附卷可按，足徵告之自白與事實相符。
二、查被告前因施用毒品案件，經依臺灣屏東地方法院90年度毒
    聲字第1439號裁定令入勒戒處所施予觀察、勒戒，於90年8
    月15日入所執行，因有繼續施用毒品傾向，經依臺灣屏東地
    方法院90年度毒聲字第1644號裁定令入戒治處所施以強制戒
    治，於90年10月8 日轉入執行，嗣經依臺灣屏東地方法院91
    年度毒聲字第167 號裁定停止戒治，於91年3 月14日出所，
    旋又因違反保護管束應執行事項，經臺灣屏東地方法院91年
    度毒聲字第550 號裁定撤銷停止戒治，於91年6 月24日自另
    案有期徒刑執行中轉入，迄91年12月24日執行完畢，有臺灣
    高等法院被告前案紀錄表及臺灣屏東地方法院檢察署刑案資
    料查註紀錄表各1 份在卷可按，其經強制戒治期滿5 年內再
    犯本件施用第二級毒品甲基安非他命之犯罪事證已臻明確，
    應依法論科。
三、按甲基安非他命為毒品危害防制條例第2 條第2 項第2 款規
    定之第二級毒品，除法律另有規定者外，不得持有、施用。
    核被告所為，係犯毒品危害防制條例第10條第2 項之施用第
    二級毒品罪。其因施用而持有甲基安非他命之低度行為，應
    為施用之高度行為所吸收，不另論罪。其先後多次施用甲基
    安非他命之行為，時間緊接，手法相同，並觸犯構成要件相
    同之罪，顯係基於概括犯意反覆為之，有連續犯之關係，雖
    94年2 月2 日修正公布之刑法於被告前開犯行後，已自95年
    7 月1 日施行，修正後刑法刪除第56條關於連續犯之規定，
    雖非犯罪構成要件變更，但影響行為人刑罰法律效果，自屬
    法律變更，比較被告行為時即修正前刑法之規定，其多次犯
    行應論以一罪而加重其刑至二分之一；若適用修正後刪除連
    續犯規定之結果，所犯多次犯行應分別論以數罪，是修正後
    規定並未較有利於被告，依刑法第2 條第1 項規定，應適用
    行為時之法律即修正前刑法第56條連續犯之規定，論以連續
    施用第二級毒品一罪，並加重其刑。又被告前因違反麻醉藥
    品管理條例2 案，分別經臺灣屏東地方法院以86年度易字第
    617 號判處有期徒刑6 月確定，及86年度訴字第528 號判處
    有期徒刑5 年3 月確定，入監執行，一度經假釋出監，嗣經
    撤銷假釋，入監繼續執行，甫於95年3 月28日因期滿出監而
    執行完畢，有臺灣高等法院被告前案紀錄表及臺灣屏東地方
    法院檢察署刑案資料查註紀錄表各1 份在卷可按，茲於5 年
    以內再故意犯本件有期徒刑以上之罪，不論依94年2 月2 日
    修正公布前刑法第47條，或修正後，並於95年7 月1 日即被
    告前揭行為後施行之刑法第47條第1 項規定，均構成累犯，
    對被告而言並無有利或不利之情形，不生新舊法比較之問題
    ，應逕依修正後之刑法第47條，加重其刑，並遞加重之。
四、原審據以論處被告罪刑，固非無見；惟查：(一)又被告於5年
    以內再故意犯本件有期徒刑以上之罪，不論依修正前之刑法
    第47條，或修正後之刑法第47條第1 項之規定，均構成累犯
    ，對被告而言並無有利或不利之情形，自不生新舊法比較之
    問題，應逕依修正後之刑法第47條，論以累犯，原判決比較
    新舊法認以修正後刑法第47條規定，較有利於被告，尚有未
    合；(二)原審未審酌施用毒品僅屬自殘行為，對於他人之生命
    、身體、財產等法益尚無明顯而重大之實害，及被告自警詢
    起，始終坦承犯行，態度良好，本件施用毒品時間僅20餘日
    ，時間非長，情節非重，是原審量處有期徒刑2 年，顯屬過
    重，亦有未洽。被告上訴意旨指摘原判決量刑過重，為有理
    由，且原判決亦有上開可議之處，自應由本院將原判決撤銷
    改判。審酌被告素行欠佳，迭因施用第二級毒品犯罪而入監
    或受觀察、勒戒及強制戒治之執行，自83年12月入監至95年
    3 月最近一次執行完畢止，約11年餘光景間，幾乎均身繫囹
    圄，合計在外時間僅約1 年9 月，詎仍未見收得任何矯治成
    效，出監未幾，未能斷絕毒癮一再施用，顯見其自制力薄弱
    ，惟施用毒品僅屬自殘行為，對於他人之法益尚無直接之侵
    害，又自警詢起始終坦承犯行，頗有悔意，態度尚屬良好，
    且僅施用20餘日，期間非長等一切情狀，量處如主文第2 項
    所示之刑。扣案驗後淨重0.07公克甲基安非他命1 小包為查
    獲之毒品，其包裝袋因盛裝毒品而為該成分所沾黏，無法析
    離，此觀卷附法務部調查局93年3 月19日調科臺字第093001
    13060 號函文意旨自明，應與所盛裝、沾黏之毒品併同依毒
    品危害防制條例第18條第1 項前段，沒收銷燬之。另扣案吸
    食器1 組（含玻璃球1 個），因供被告持以施用毒品而為其
    成分沾黏，析離不易，應與其內沾黏之毒品併依毒品危害防
    制條例第18條第1 項規定，沒收銷燬之。
據上論結，應依刑事訴訟法第369 條第1 項前段、第364 條、第
299 條第1 項前段、第273 條之1 第1 項，毒品危害防制條例第
10條第2 項、第18條第1 項前段，刑法第2 條第1 項前段、第11
條、第47條，修正前刑法第56條，判決如主文。
本案經檢察官王登榮到庭執行職務。
中　　華　　民　　國　　96　　年　　3 　　月　　30　日
            刑事第六庭    審判長法  官  王憲義
                                法  官  張盛喜
                                法  官  李璧君
以上正本證明與原本無異。
不得上訴。
中　　華　　民　　國　　96　　年　　3 　　月　　30　日
  　　　　　　　　　　　　　　　書記官  唐奇燕
附錄本件判決論罪科刑法條：
毒品危害防制條例第10條第2項
施用第二級毒品者，處3年以下有期徒刑。
